臺灣高等法院高雄分院刑事判決　　　110年度金上訴字第117號
上　訴　人　臺灣高雄地方檢察署檢察官
被　　　告　張淳鈁



上列上訴人因被告洗錢防制法等案件，不服臺灣高雄地方法院10
9 年度金訴字第75號，中華民國110 年5 月27日第一審判決（起
訴案號：臺灣高雄地方檢察署109 年度偵字第11010 號），提起
上訴，本院判決如下：
    主  文
原判決撤銷。
張淳鈁犯洗錢防制法第14條第1項之洗錢罪貳罪，各處有期徒刑
捌月。應執行有期徒刑壹年貳月。
未扣案之犯罪所得新臺幣參萬伍仟元沒收，於全部或一部不能沒
收或不宜執行沒收時，應追徵其價額。
    事  實
一、張淳鈁於民國109 年間，在網路結識真實姓名、年籍不詳自
    稱「K34044」之成年男子。「K34044」要求張淳鈁提供銀行
    帳戶供其匯款使用，並允諾給付張淳鈁生活費。張淳鈁預見
    「K34044」可能使用其帳戶作為詐欺取財及洗錢之用，而「
    K34044」若使用其帳戶作為詐欺取財及洗錢之用，亦不違背
    張淳鈁之本意。張淳鈁與該「K34044」竟共同意圖為自己不
    法之所有，基於詐欺取財及違反洗錢防制法之犯意，於109
    年1 月21日前某日時，將其所申辦之中國信託商業銀行股份
    有限公司南高雄分行帳號000000000000號帳戶（以下簡稱中
    信帳戶）資料提供予「K34044」。「K34044」取得張淳鈁之
    中信帳戶資料後，即分別於附表一所示時間，以附表一所示
    方式詐騙林Ｏ芬、李Ｏ熙，致其2 人陷於錯誤後，分別匯款
    如附表一所示之金額至張淳鈁之中信帳戶內。之後，張淳鈁
    依「K34044」指示，分別於109 年1 月22日、109 年2 月3
    日，陸續將林Ｏ芬、李Ｏ熙匯入中信帳戶內之款項提領現金
    後再轉匯給「K34044」所指定之他人帳戶，因而隱匿犯罪所
    得之去向。張淳鈁因此獲得新臺幣（下同）35,000元之報酬
    。嗣林Ｏ芬、李Ｏ熙發覺受騙，報警處理，經警循線查獲上
    情。
二、案經林Ｏ芬告訴暨高雄市政府警察局林園分局報告臺灣高雄
    地方檢察署檢察官偵查起訴。
    理  由
一、本判決所引用被告以外之人於審判外所為之言詞或書面陳述
    ，檢察官、被告於本院審理中表明同意作為證據，本院審酌
    該言詞或書面陳述作成時並無不法之情事，認為適當，依刑
    事訴訟法第159 條之5 第1 項規定，自得採為認定本案之證
    據。
二、訊據被告張淳鈁矢口否認上開犯行，辯稱：我在網路社群軟
    體上結識「K34044」後進而交往，我以為「K34044」就是外
    國明星基努李維（Keanu Reeves），「K34044」說想買比特
    幣（Bitcoin ）賺錢拍片，他會找人匯錢到中信帳戶內，由
    我把錢匯給他介紹的邱先生，邱先生有在交易比特幣，買進
    比特幣之後，邱先生會將比特幣錢包代碼傳給我，我再把代
    碼傳給「K34044」，我不知道「K34044」是詐欺之徒云云。
三、經查：
  ㈠被告提供其所有中信帳戶予「K34044」作為匯款之用，「K3
    4044」分別於附表一所示詐騙時間，以如附表一所示詐騙方
    式，詐騙告訴人林Ｏ芬、被害人李Ｏ熙，使其2 人陷於錯誤
    ，各於如附表一所示匯款時間，匯款如附表一所示金額至被
    告所有中信帳戶；被告將告訴人林Ｏ芬、被害人李Ｏ熙匯入
    其帳戶內之款項，提領後轉匯予「K34044」所指定之人等情
    ，業據被告坦承在卷（見警卷第5 頁背面、第6 頁，偵卷第
    83至85頁，原審卷一第33頁，原審卷二第29頁，本院卷第12
    5 頁），復經證人即告訴人林Ｏ芬（見警卷第30、31頁）、
    證人即被害人李Ｏ熙（見警卷第33、34頁）於警詢中指訴歷
    歷，並有告訴人林Ｏ芬提出之臺灣土地銀行匯款申請書客戶
    收執聯1 份、社群軟體「臉書」個人頁面1 張、中信帳戶存
    摺封面照片1 張、收受之郵件截圖各1 份（見警卷第35頁上
    方、第39頁、第40頁下方、第41至45頁），被害人李Ｏ熙提
    出之中信帳戶存摺封面1 份、玉山銀行匯款申請書1 份、存
    摺封面及內頁各1 份、通訊軟體對話紀錄及收受之郵件截圖
    各1 份（見警卷第37、38、46至50頁），以及中國信託商業
    銀行股份有限公司109 年3 月20日中信銀字第109224839059
    887 號函1 份暨被告帳戶開戶資料、存款交易明細、自動化
    交易LOG 資料- 財金交易各1 份（見警卷第53至62頁）在卷
    可稽。足證林Ｏ芬、李Ｏ熙遭詐騙之款項，已分別匯入被告
    提供予「K34044」使用之中信帳戶內，嗣經被告提領後轉匯
    予「K34044」所指定之他人帳戶之事實，堪信為真正。
  ㈡上開事證，足以證明林Ｏ芬、李Ｏ熙2 人係遭「K34044」詐
    騙，而被告則參與領款及轉帳之工作。雖被告否認與「K340
    44」有犯意聯絡，並以前揭情詞置辯。惟觀諸被告提出其與
    「K34044」之通訊軟體對話紀錄（見偵卷第87至503 頁）所
    示：被告與「K34044」確有如附表二所載之親密對話，且「
    K34044」表示為拍攝電影，需交易比特幣籌措資金，遂要求
    被告提供中信帳戶以供款項匯入，再由被告將匯入款項提領
    後轉匯至「K34044」所指定之他人帳戶以購入比特幣交予「
    K34044」等情( 見偵卷第175 至181 頁) ；以及被告詢問「
    K34044」：「那你現在在拍什麼片啊可以告訴我嗎」等語，
    嗣便傳送內容有明星基努李維之手機螢幕截圖給「K34044」
    ，「K34044」則回應：「是的，我的新電影，等我完成後，
    我會讓你知道的」等語；被告詢問「K34044」：「你手機裡
    面有你現在的相片嗎？可以給我看」等語，「K34044」旋即
    傳送明星基努李維之照片給被告，被告隨之回覆：「哇哇，
    好帥耶，看起來很好吃，你可以喂我吃嗎？」等語；「K340
    44」詢問被告：「親愛的，我非常想念你，我希望你寄給我
    你最近的照片，我想看到你迷人的眼睛。」等語，被告隨即
    傳送自己之照片給「K34044」等情（見偵卷第273 至275 、
    411 至413 、429 頁）。足見被告供稱其與「K34044」在網
    路上交往等語，尚非無據。
  ㈢由被告與「K34044」在通訊軟體上之上開對話觀之，其2人
    透過網路談情說愛，固屬實在。但基努李維係國際知名男星
    ，且2 人語言不通，被告與基努李維在網路上談情說愛並發
    展為以結婚為前提之男女朋友關係，顯然悖乎常情。且基努
    李維係美國籍，「K34044」在通訊軟體上以簡體中文與被告
    對話，亦有可疑。被告為具備通常智識之人，自應知悉。此
    由被告在通訊軟體上多次表示：「你證明給我看啊，你是真
    的基努李維？」、「你真的基努李維？因為我被騙怕了」等
    語( 見偵卷第87、321 頁) 。顯然被告對於「K34044」是否
    確為基努李維乙情，深感疑惑。再被告對於「K34044」透過
    其購買比特幣乙事亦心生疑義，此由被告於通訊軟體表示：
    「親愛的請問你為什麼不要你自己買啊比特幣為什麼要透過
    我呢？」( 見偵卷第351 頁) 。又「K34044」曾指示被告：
    「親愛的，明天你去銀行的時候，不要讓他們問你任何問題
    ，只需匯款然後離開」、「不要跟任何人說話，只是要求他
    們匯款然後離開銀行」等語（見偵卷第193 頁右方），並非
    正常情事。被告於偵查中自承：有看過詐欺集團用人頭帳戶
    犯罪的新聞等語（見偵卷第86頁），於本院審理中亦供述：
    我當時是有懷疑基努李維是詐騙集團，在轉帳當時我覺得奇
    怪，但他說如果不轉帳給他，不然他就不能拍片，因為錢已
    經轉給我，基努李維要我趕快去轉錢給邱先生買比特幣，直
    到帳戶不能用的時候，我才恍然知道這是詐騙集團等語( 見
    本院卷第125 頁) 。足見被告於領款轉帳時已預見「K34044
    」可能是詐騙之徒，只因「K34044」一再催促，被告仍依「
    K34044」指示而為本案之領款及轉帳行為。再者，被告於原
    審供稱：我跟「K34044」說我生活不好過，「K34044」說要
    給我零用錢，因「K34044」要給我生活費我才會給「K34044
    」我的帳號，我只有拿到「K34044」給我的35,000元等語(
    見原審卷二第29頁) ，可見被告提供帳戶予「K34044」使用
    亦具有不法所有之意圖甚明。綜上各情，足認被告已預見「
    K34044」可能使用其帳戶作為詐欺取財及洗錢之用，仍提供
    其所有中信帳戶供「K34044」使用，作為匯款之用，並依「
    K34044」之指示將匯入其中信帳戶內之款項，為領款及轉帳
    之行為。顯然被告具有「K34044」若使用其帳戶作為詐欺取
    財及洗錢之用，亦不違背其告本意之不確定故意。被告與「
    K34044」有共同意圖為自己不法所有之詐欺取財及違反洗錢
    防制法之犯意聯絡，甚為明灼。
  ㈣被告因本案而獲利35,000元乙情，業經被告自承在卷，參諸
    被告之中信帳戶內尚有多筆款項匯入及提領之紀錄，堪認被
    告此部分自白可以採信。另被告辯稱：因為基努李維有拍他
    在拍片的地方給我看，且我有跟他用手機LINE視訊看到他本
    人，就只有跟我打招呼，所以我才會認為他是本人，他打來
    的時候我正在路邊，有陽光折射，所以我看不太清楚，視訊
    時間只有約5 秒，且他講英文，我也聽不懂云云( 見偵卷第
    85、86頁，原審卷二第165 頁，本院卷第125 頁) 。唯被告
    就此部分並未提出任何證據證明，自難採信。況且，被告已
    自陳當時看不太清楚云云，則被告如何能確定「K34044」即
    為基努李維？因此，被告所辯於視訊後即相信「K34044」為
    基努李維云云，並無可採。
  ㈤被告基於不確定之故意，參與「K34044」對林Ｏ芬、李Ｏ熙
    2 人之詐欺取財行為，負責提供帳戶並分擔領款、轉帳之工
    作，業如前述。被告與「K34044」間，有犯意聯絡及行為分
    擔甚明。又被告將林Ｏ芬、李Ｏ熙匯入其所有中信帳戶內之
    款項，提領後並轉帳至「K34044」所指定之他人帳戶，被告
    之行為已製造金流斷點，致無從追查詐欺所得款項之流向，
    已屬洗錢防制法第2 條所規範之洗錢行為至明。
  ㈥綜上所述，被告所辯，均係飾卸之詞，一無可採。本件事證
    明確，被告犯行洵堪認定。
四、核被告如附表一編號1、2所為，均係犯刑法第339條第1項之
    詐欺取財罪及洗錢防制法第14條第1 項之洗錢罪。被告與「
    K34044」之不詳姓名成年男子間，就上開犯行，有犯意聯絡
    及行為分擔，為共同正犯。被告所犯上開詐欺取財罪及洗錢
    罪，為一行為觸犯數罪名之想像競合犯，依刑法第55條規定
    ，應從一重之洗錢罪處斷。被告所犯附表一編號1 、2 所示
    2 罪，犯意各別，行為互異，應予分論併罰。
五、被告犯罪事證明確，原審遽為無罪之諭知，尚有未恰。檢察
    官上訴意旨執此指摘原判決不當，為有理由，自應由本院將
    原判決撤銷，另為有罪之諭知。本院審酌被告不思以勞力正
    當賺錢，竟提供其帳戶供不詳之人使用並分擔領款及匯款之
    行為，造成林Ｏ芬、李Ｏ熙財物上之損失及社會上之不安，
    危害社會秩序，且破壞人與人之間最基礎原始之信任關係，
    使人人自危，所為實屬不該，犯後未能坦認犯行，未賠償林
    Ｏ芬、李Ｏ熙損害，態度欠佳，惟念其前無不良素行，有臺
    灣高等法院被告前案紀錄表可參，兼衡其自陳高中畢業，目
    前無業，沒有收入，離婚，有一成年女兒等一切情狀，就被
    告所犯上開2罪，各處如主文第2項所示之刑並定其應執行刑
    。又被告本案犯罪所得35,000元，並未扣案，仍應依刑法第
    38條之1 第1 項前段規定宣告沒收，並依同條第3 項規定，
    於全部或一部不能沒收或不宜執行沒收時，追徵其價額。
六、臺灣高雄地方檢察署檢察官以110年度偵字第14140號移送併
    辦部分(「K34044」向陳Ｏ菱詐騙，陳Ｏ菱於109年2月5日匯
    款66,000元至被告中信帳戶) ，因與本件犯意各別，無實質
    上或裁判上一罪關係，非本件起訴效力所及，本院無從予以
    審理，應退回由檢察官另為適法之處置，併此敘明。
據上論結，應依刑事訴訟法第369 條第1 項前段、第364 條、第
299條第1項前段，判決如主文。
本案經檢察官陳永章提起公訴，檢察官葉容芳提起上訴，檢察官
高大方到庭執行職務。
中    華    民    國   110    年    9     月    22    日
                  刑事第二庭    審判長法  官 孫啓強
                                      法  官 周賢銳
                                      法  官 范惠瑩
以上正本證明與原本無異。
如不服本判決應於收受本判決後20日內向本院提出上訴書狀，其
未敘述上訴理由者，並得於提起上訴後20日內向本院補提理由書
狀（均須按他造當事人之人數附繕本）「切勿逕送上級法院」。
 
中    華    民    國   110    年    9     月    22    日
                                      書記官 陳勃諺
附錄條文
洗錢防制法第14條
有第二條各款所列洗錢行為者，處7 年以下有期徒刑，併科新臺
幣5 百萬元以下罰金。
前項之未遂犯罰之。
前二項情形，不得科以超過其特定犯罪所定最重本刑之刑。
中華民國刑法第339條
（普通詐欺罪）
意圖為自己或第三人不法之所有，以詐術使人將本人或第三人之
物交付者，處 5 年以下有期徒刑、拘役或科或併科 50 萬元以
下罰金。
以前項方法得財產上不法之利益或使第三人得之者，亦同。
前二項之未遂犯罰之。
 
附表一：
┌──┬────┬────┬──────────────┬──────┬──────┐
│編號│ 被害人 │詐騙時間│          詐騙方式          │  匯款時間  │金        額│
│    │(告訴人)│        │                            │            │            │
├──┼────┼────┼──────────────┼──────┼──────┤
│ 1  │ 林Ｏ芬 │民國 108│假冒駐伊拉克美軍「陳昌浦」，│109年1月21日│新臺幣（下同│
│    │        │年12月間│以LINE向林Ｏ芬佯稱：有黃金想│12時31分許  │）17萬5173元│
│    │        │某日起  │交由其存放，但因包裹卡在中國│            │            │
│    │        │        │海關，需要其幫忙支付手續費云│            │            │
│    │        │        │云，致林Ｏ芬陷於錯誤，依「陳│            │            │
│    │        │        │昌浦」指示至臺灣土地銀行安南│            │            │
│    │        │        │分行臨櫃匯款至張淳鈁之中信帳│            │            │
│    │        │        │內。                        │            │            │
├──┼────┼────┼──────────────┼──────┼──────┤
│ 2  │ 李Ｏ熙 │108 年12│假冒駐伊拉克美軍「CHEN      │109年2月3日1│18萬830元   │
│    │        │月29日某│ CHANGPU」，以LINE向李Ｏ熙佯│1時11分許   │            │
│    │        │時起    │稱：有退休金45萬美金想交由其│            │            │
│    │        │        │保管，但需要海關費用云云，致│            │            │
│    │        │        │李Ｏ熙陷於錯誤，依「CHEN    │            │            │
│    │        │        │CHANGPU」指示至玉山銀行藝文 │            │            │
│    │        │        │分行臨櫃匯款至張淳鈁之中信帳│            │            │
│    │        │        │戶內。                      │            │            │
└──┴────┴────┴──────────────┴──────┴──────┘
 
附表二：
┌──┬───────────────────┬────┐
│編號│     對話內容（字型均為中文簡體）     │備    註│
├──┼───────────────────┼────┤
│ 1  │沒有一天，沒有我在想你，因為所有消耗我│見偵卷第│
│    │思想的人。我愛你。                    │285 頁左│
│    │                                      │方。    │
├──┼───────────────────┼────┤
│ 2  │我的妻子，您不必在星期一擔心，您會在您│見偵卷第│
│    │的帳戶中看到這筆錢，好的              │341 頁左│
│    │                                      │方。    │
├──┼───────────────────┼────┤
│ 3  │您不必擔心，我來台灣會見您，我來台灣時│見偵卷第│
│    │會為您提供幫助。                      │345 頁左│
│    │                                      │方。    │
├──┼───────────────────┼────┤
│ 4  │確保我會嫁給你，因為你是我愛的女人，我│見偵卷第│
│    │願意為使你快樂而做任何事情。          │389 頁左│
│    │                                      │方。    │
├──┼───────────────────┼────┤
│ 5  │當然，當您來到洛杉磯時，我將永遠為您提│見偵卷第│
│    │供食物，並將您視為女王，因為您是我內心│413頁。 │
│    │的女王。                              │        │
│    ├───────────────────┤        │
│    │很快，當我帶您去洛杉磯時，我將讓世界認│        │
│    │識您，我將正式介紹您，因為我的妻子很快│        │
│    │就可以了。                            │        │
├──┼───────────────────┼────┤
│ 6  │我們認為同樣是因為我們的內心相互聯繫。│見偵卷第│
│    ├───────────────────┤441頁。 │
│    │大聲笑好吧，我記得我不會喝太多服從我的│        │
│    │妻子                                  │        │
├──┼───────────────────┼────┤
│ 7  │您也吃了更多的食物，並且知道我在這裡想│見偵卷第│
│    │您。                                  │457 頁左│
│    │                                      │方。    │
└──┴───────────────────┴────┘